臺灣嘉義地方法院民事判決
111年度家繼簡字第1號
原      告  吳銀敏  

訴訟代理人  陳文彬律師                      
被      告  蔡吳桂枝

            陳吳金香

            吳明聰  

            吳寶華  

            吳銀南  
                      身分證統一編號：Z000000000號                  王美富    住新北市○○區○○街00號0樓

            王美惠  

            王嘉興  

            王嘉文  

            王嘉民  

上列當事人間請求分割遺產事件，本院於民國111年3月22日言詞
辯論終結，判決如下：
    主      文
兩造就被繼承人吳陳于所遺如附表一所示之遺產，分割如附表一
分割方法欄所示。
訴訟費用由兩造依附表二所示之應繼分比例負擔。
    事實及理由
一、程序方面：被告蔡吳桂枝、陳吳金香、吳明聰、吳寶華、吳
    銀南、王美惠、王美富、王嘉興、王嘉文、王嘉民經合法通
    知，未於言詞辯論期日到場，核無民事訴訟法第386條各款
    所列情形，依家事事件法第51條準用民事訴訟法第385條第1
    項前段規定，依原告之聲請，由其一造辯論而為判決。
二、原告起訴主張：被繼承人吳陳于於110年8月5日死亡，遺有
    如附表一所示之遺產，兩造均為吳陳于之法定繼承人（法定
    繼承人原為其子女即原告吳銀敏、被告蔡吳桂枝、陳矣金香
    、吳明聰、吳寶華、吳銀南及訴外人王吳寶菊等7人，惟王
    吳寶菊已於109年5月3日死亡，由其子女王美惠、王美富、
    王嘉興、王嘉文及王嘉民代位繼承），應繼分如附表二所示
    （王美惠等為代位繼承人，直接繼承被繼承人吳陳于之遺產
    故應繼分均為1/35（1/7÷5人），而非公同共有應繼分1/7）
    。又附表一所示之遺產無不能分割之情形，亦無不分割之約
    定，惟部分被告難以取得聯繫，致兩造無法就附表一所示之
    遺產以協議方式分割，爰依法請求分割遺產等語，並聲明：
    如主文第1項所示。
三、被告均未於言詞辯論期日到場，亦未提出書狀作何聲明或陳
    述。
四、本院判斷：
㈠、按遺產繼承人，除配偶外，依直系血親卑親屬、父母、兄弟
    姊妹及祖父母順序定之；又前條所定第一順序之繼承人，以
    親等近者為先；民法第1138條所定第一順序之繼承人，有於
    繼承開始前死亡或喪失繼承權者，由其直系血親卑親屬代位
    繼承其應繼分；同一順序之繼承人有數人時，按人數平均繼
    承。但法律另有規定者，不在此限；配偶有相互繼承遺產之
    權，其與民法第1138條所定第一順序之繼承人同為繼承時，
    其應繼分與他繼承人平均，民法第1138條、第1139條、第11
    40條、第1141條、第1144條第1款分別定有明文。其次，按
    繼承人有數人時，在分割遺產前，各繼承人對於遺產全部為
    公同共有；繼承人得隨時請求分割遺產，但法律另有規定或
    契約另有訂定者，不在此限，此為民法第1151條、第1164條
    所明定。又共有物之分割，依共有人協議之方法行之。分割
    之方法不能協議決定，或於協議決定後因消滅時效完成經共
    有人拒絕履行者，法院得因任何共有人之請求，命為下列之
    分配：㈠以原物分配於各共有人。但各共有人均受原物之分
    配顯有困難者，得將原物分配於部分共有人。㈡原物分配顯
    有困難時，得變賣共有物，以價金分配於各共有人；或以原
    物之一部分分配於各共有人，他部分變賣，以價金分配於各
    共有人。以原物為分配時，如共有人中有未受分配，或不能
    按其應有部分受分配者，得以金錢補償之。以原物為分配時
    ，因共有人之利益或其他必要情形，得就共有物之一部分仍
    維持共有，民法第824條第1項至4項分別定有明文。再者，
    公同共有物分割之方法，除法律另有規定外，應準用關於共
    有物分割之規定，民法第830條第2項亦定有明文。　　
㈡、原告主張被繼承人吳陳于於110年8月5日死亡，遺有如附表一
    所示之遺產，吳陳于之配偶吳火已死亡，原告、被告蔡吳桂
    枝、陳吳金香、吳明聰、吳寶華、吳銀南為其子女，又吳陳
    于之長女王吳寶菊於109年5月3日死亡，由王吳寶菊之子女
    即被告王美惠、王美富、王嘉興、王嘉文、王嘉民代位繼承
    ，被繼承人留有如附表一編號1至4所示遺產，兩造之應繼分
    如附表二所示等情，業據其提出繼承系統表、戶籍謄本、除
    戶謄本、遺產稅金融遺產參考清單、郵政定期儲金存單等資
    料為證。並有中華郵政股份有限公司110年11月29日儲字第1
    100936329號函覆儲金帳戶詳情表、嘉義縣新港農會111年2
    月16日新信字第1110000633號函覆活期存款餘額明細表、朴
    子市農會111年2月18日朴農信字第1110000628號函覆帳戶交
    易明細表等資料在卷可查，自堪信原告之上開主張為真實。
㈢、本件兩造均為被繼承人吳陳于之法定繼承人，被繼承人未以
    遺囑禁止分割，兩造亦無禁止分割遺產協議，又無因法律規
    定而不能分割情形，因兩造無法調解，未能協議分割，是原
    告提起本件分割遺產訴訟，自無不合。原告主張附表一所示
    之遺產，由兩造依附表一分割方法欄所示分割方式分割，被
    告等經合法通知未到庭表示意見，審酌附表一所示遺產均為
    存款，以原物分配並無困難，又共有人均按應繼分之比例分
    配，核屬公平，爰將附表一所示遺產，均按分割方法欄所示
    比例予以分別共有之方式分割，自屬適當公平。
五、準此，原告依民法第1164條規定，訴請分割遺產為有理由，
    應予准許，爰諭知如主文第1項所示。
六、本件事證已臻明確，兩造其餘之攻擊或防禦方法及所用之證
    據，經本院斟酌後，認為均不足以影響本判決之結果，爰不
    逐一論列，附此敘明。
七、末按因共有物分割、經界或其他性質上類似之事件涉訟，由
    敗訴當事人負擔訴訟費用顯失公平者，法院得酌量情形，命
    勝訴之當事人負擔其一部，民事訴訟法第80條之1定有明文
    。本院審酌分割遺產之訴，係固有必要共同訴訟，兩造間本
    可互換地位，且兩造均蒙其利，原告起訴於法有據，是認本
    件之訴訟費用，應由兩造依應繼分比例分擔，較為公允，爰
    判決如主文第2項所示。
八、據上論結，本件原告之訴為有理由，依家事事件法第51條，
    民事訴訟法第385 條第1 項前段、第80條之1，判決如主文
    。
中　　華　　民　　國　　111 　年　　3 　　月　　31　　日
                  家事法庭    法  官 洪嘉蘭
以上正本係照原本作成。
如不服本判決，應於送達後20日內，向本院提出上訴狀（須按對
造人數提出繕本）並表明上訴理由，如委任律師提起上訴者，應
一併繳納上訴審裁判費。
中　　華　　民　　國　　111 　年　　3 　　月　　31　　日
                              書記官  林玫熹
附表一：被繼承人吳陳于之遺產
編號 項目 名稱 金額（新臺幣） 分割方法 1 定期儲蓄存款 中華郵政股份有限公司 30萬元及孳息 一、由兩造依附表二所示應繼分比例分配。 二、左列金額為被繼承人死亡時110年8月5日之金額，如有增減，以帳戶內實際存在金額為準。 2 活期儲蓄存款 中華郵政股份有限公司 78,097元及孳息  3 活期存款 嘉義縣朴子市農會 13元及孳息  4 活期儲蓄存款 嘉義縣新港農會 353,396元及孳息  
附表二：兩造應繼分比例及訴訟費用負擔比例
編號 繼承人 應繼分比例  1 吳銀敏 1/7  2 蔡吳桂枝 1/7  3 陳吳金香 1/7  4 吳明聰 1/7  5 吳寶華 1/7  6 吳銀南 1/7  7 王美惠 王美富 王嘉興 王嘉文 王嘉民 各1/35（代位繼承自王吳寶菊）